【裁判字號】    94,交上易,1500
【裁判日期】    950830
【裁判案由】    過失傷害
【裁判全文】
臺灣高等法院臺中分院刑事判決      94年度交上易字第1500號
上  訴  人  臺灣臺中地方法院檢察署檢察官
上  訴  人
即  被  告  丙○○
上列上訴人因過失傷害案件，不服臺灣臺中地方法院94年度交易
字第293號，中華民國94年10月11日第一審判決（起訴案號：臺
灣臺中地方法院檢察署94年度偵字第5857號），提起上訴，本院
判決如下：
    主  文
原判決撤銷。
丙○○因過失傷害人，處有期徒刑參月，如易科罰金，以新臺幣
玖佰元折算壹日。緩刑參年。
    犯罪事實
一、丙○○於民國93年9月17日上午駕駛車號QH-8025號自小客車
    ，沿台中市○○路由南往北行駛，於同日上午10時35分許，
    行經該路與民權路217巷口時，理應注意行經無號誌之交岔
    路時，應減速慢行，作隨時停車之準備，而依當時情形，又
    無不能注意之情事，竟疏於注意，適有乙○○騎乘車號NQZ-
    123號重型機車，沿台中市○○路217巷由西往東方向行駛，
    理應注意車輛行至無號誌或號誌故障而無交通警察指揮之交
    岔路口，支線道車應暫停讓幹線道車先行，因雙方有前開疏
    於注意之情事，遂於通過上開路口時而發生二車擦撞，致使
    乙○○受有胸部挫傷合併多處肋骨骨折及肺挫傷、全身多處
    裂傷、挫傷等傷害。丙○○肇事後主動報案，於台中市警察
    局第一分局警員李原昌到場時陳述肇事經過而願接受裁判。
二、案經乙○○訴請臺灣臺中地方法院檢察署檢察官偵查起訴。
    理    由
一、上開事實，業據告訴人指訴綦詳，並有交通事故調查報告表
    、現場圖、照片及告訴人受傷之診斷書等附卷可稽。
二、訊據上訴人即被告丙○○坦承於上開時地駕車與告訴人乙○
    ○騎乘之機車相撞而發生車禍，致使告訴人受有傷害一情，
    然否認有何過失，辯稱：該處有交通號誌，但是號誌故障，
    我是幹道車，告訴人是支線車，應該讓我的車子先行，他到
    路口應該減速慢行，但他車速不明。我有減速慢行，車速只
    有2、30公里，而且我是車子的左前方被撞，不是我去撞告
    訴人的，我已經盡了注意的義務，並沒有過失云云。按車輛
    行駛無號誌之交岔路口，應減速慢行，作隨時停車之準備；
    車輛行至無號誌或號誌故障而無交通警察指揮之交岔路口之
    支線道車應暫停讓幹線道車先行，道路交通安全規則第93條
    第1項第2款及第102條第1項第2款分別訂有明文。被告及告
    訴人駕車自應注意上述道路交通安全規定。查本件車禍發生
    在道路交岔路口，依被告所言，當時交通號誌並無運作，則
    被告與告訴人於通過時均應注意減速慢行，注意來往車輛，
    作隨時停車之準備，雖被告行駛於幹線道，行駛於支線道之
    告訴人固應讓被告先行，但亦不能免除被告在該路口應減速
    慢行、注意來往車輛、作隨時停車之注意義務。本院履勘車
    禍現場，該路口寬敞，並無防礙來往車輛之障礙物，視線良
    好。參酌本件車禍發生於白天，並無不能注意之情形。被告
    雖辯稱時速僅2、30公里，然其自承及至撞擊後才看到被害
    人，顯見未注意該路口車輛來往狀況，亦未減速慢行作隨時
    停車之準備，足認有過失。又依卷附現圖，本車禍發生在交
    岔路口中心附近，二車均正行駛中，依經驗法則，二車駕駛
    人在行駛至此中心前，若加注意，均能看見對方車輛，而依
    上開交通規則，被告與告訴人在經過此路口前均需注意該路
    口車輛來往狀況，減速慢行作隨時停車之準備，支道車輛應
    讓幹道車輛，非可任意搶先行駛至中心，始決定何車輛應優
    先行駛，是不論本車禍發生時，何車輛已過中心線，二車駕
    駛人均有未注意之過失。本案經送台灣省台中市區車輛行車
    事故鑑定委員會鑑定結果，亦認告訴人駕駛重機車行至無號
    誌(或號誌故障)交岔路口未讓幹道車先行，為肇事主因，被
    告駕駛自小客車行經無號誌 (或號誌故障)交岔路口疏未減
    速慢行，為肇事次因，有該委員會94.02.15.中市行字第
    0945 400299號函一份附卷可佐。被告於本車禍之發生有過
    失，足以認定。
三、關於告訴人因本車禍所受傷害，依卷附台中醫院診斷證明書
    ，告訴人於93年9月17日急診，診斷為1.胸部挫傷合併多處
    肋骨骨折及肺挫傷。2.全身多處裂傷、挫傷。3.慢性肺氣腫
    合併功能不良。4.高血壓性心臟病等病情。另告訴人提出之
    中山醫院診斷證明書記載告訴人因眩暈、頭部外傷，於93年
    11月9日至該院診療，腦波檢查正常，聽覺腦幹反射發現兩
    側特別是右側聽力輕度至中度障。經本院向該二醫院函查
    ，台中醫院函復以告訴人因車禍急診，主訴為右側胸痛及肢
    體擦傷，診斷為右側多處肋骨骨折，肢體擦傷；高血壓性心
    臟病與車禍無直接關聯；阻塞性肺部疾病為慢性病，其與車
    禍之關聯，需要胸腔科醫師鑑定；就診過程，並無頭部外傷
    記載及主訴，也無聽力相關問題記載。中山醫院函復聽力障
    礙形成原因無法判定，無法判別與車禍有無關聯。審酌告訴
    人至中山醫院診療時間距本件車禍發生時間已隔一月餘，診
    療病情與告訴人於車禍發生時經行政院衛生署台中醫院診斷
    結果不同，足認告訴人之肺氣腫合併功能不良、高血壓性心
    臟病及聽力障礙，均非關車禍。胸部挫傷合併多處肋骨骨折
    及肺挫傷、全身多處裂傷、挫傷則係因本車禍所造成。
四、論罪科刑：
  (一)所犯法條：被告丙○○所為，係犯刑法第284條第1項前段之
    過失傷害罪。
  (二)被告符合自首要件：被告肇事後，主動報案，於台中市警察
    局第一分局警員李原昌到場時陳述肇事經過而願接受裁判，
    有警訊筆錄及交通事故調查報告表各一份附卷可佐，核與自
    首要件相符，依刑法第62條前段減輕其刑。
  (三)新舊法比較：被告行為後，刑法於95年7月1日修正公布施行
    ，按行為後法律有變更者，適用行為時之法律。但行為後之
    法律有利於行為人者，適用最有利於行為人之法律，刑法第
    2條第1項定有明文。
  (1)關於罰金刑：被告所犯刑法第284條第1項前段之規定，法定
    刑中得科罰金刑，依被告行為後，自年7月1日起施行之刑法
    第33條第5款關於主刑罰金已修正為：「罰金：新台幣1,000
    元以上，以百元計算。」與修正前：「罰金：(銀元)1 元
    以上。」相較，修正後之法定範圍顯已提高，不利於被告，
    自應適用行為時法。
  (2)關於易科罰金折算標準：95年7月1日修正公布施行之刑法被
    告行為時，刑法第41條第1項前段規定：「犯最重本刑為5年
    以下有期徒刑以下之刑之罪，而受6個月以下有期徒刑或拘
    役之宣告，因身體、教育、職業、家庭之關係或其他正當事
    由，執行顯有困難者，得以1元以上3元以下折算1日，易科
    罰金」，而被告行為時之易科罰金折算標準，修正前罰金罰
    鍰提高標準條例第2條前段 (現已刪除）規定，就其原定數
    額提高100 倍折算1日，則被告行為時易科罰金之折算標準
    ，應以銀元300元（即新台幣900元)折算1日。惟95年7月1日
    修正公布施行之刑法第41條第1項前段規定：「犯最重本刑
    為5年以下有期徒刑以下之刑之罪，而受6個月以下有期徒刑
    或拘役之宣告，得以新台幣1000元、2000元、3000元折算1
    日，易科罰金」，比較新舊法規定，以行為時之折算標準較
    有利於行為人，自應依刑法第2條第1項前段，適用行為時之
    法律。即依刑法第2條第1項前段，適用修正前刑法第41條第
    1項前段規定，定其折算標準。
五、撤銷改判之理由：原判決對被告論罪科刑固非無據，惟原判
    決認告訴人因本車禍而受有肺氣腫合併功能不良，尚有違誤
    ，應由本院撤銷改判。茲審酌被告過失程度、犯後態度、告
    訴人受傷情形及與有過失之程度等一切情狀，量處如主文所
    示之刑，並定易科罰金之折算標準。又審酌被告未曾受有期
    徒刑以上刑之宣告，有台灣高等法院被告前案紀錄表在卷可
    考，被告雖未與告訴人達成和解賠償其損害，惟被告於偵查
    中即主動提出新臺幣50,000元之本票 (經退回)，於本院審
    理中表示願賠償告訴人250,000元，告訴人雖不同意，本院
    審核並非不相當，犯後態度良好，經此偵審教訓，應知所警
    惕當無再犯之虞，認本件宣告刑以暫不執行為適當。被告行
    為時雖在刑法施行前，但刑法施行後，緩刑之宣告應適用修
    正後刑法第74條之規定 (最高法院95年度第8次刑事庭決議
    參照)。爰併宣告緩刑3年，以啟自新。
據上論斷，依刑事訴訟法第369條第1項前段、第373條、第364條
、第299條第1項前段，刑法第284條第1項前段、第62條前段、第
2條第1項，第41條第1項前段 (修正前)、第74條第1項第1款，修
正前罰金罰鍰提高標準條例第1條前段、第2條，判決如主文。
本案經檢察官甲○○到庭執行職務。
中    華    民    國    95    年    8    月    30     日
               刑事第九庭  審判長法  官  陳  筱  珮
                                 法  官  康  應  龍
                                 法  官  趙  春  碧
上列正本證明與原本無異。
不得上訴。
                                 書記官  黃  薰  慧
中    華    民    國    95    年    8     月    31    日
                                                      Ｆ


司法院資訊處製作；財團法人民間司法改革基金會備份。
